臺灣臺北地方法院民事判決　　　　　　　93年度訴字第2414號
原　　　告　丙○○
　　　　　　丁○○
上列二人共同
訴訟代理人　張仁龍律師
複代理人　　林契名律師
被　　　告　台新國際商業銀行股份有限公司
　　　　　　　　　　　設台北市中山區○○○路○段44號1樓
法定代理人　甲○○　　住同上
訴訟代理人　乙○○　　住台北市○○○路○段44號2樓
上列當事人間清償債務等事件，本院於94年7月14日言詞辯論終
結，判決如下：
    主  文
原告之訴及假執行之聲請均駁回。
訴訟費用由原告連帶負擔。
    事實及理由
一、原告起訴主張：原告丙○○、丁○○均為被告銀行存款戶，
    均有向被告申請提款卡使用，原告丁○○係林佳慶之祖母，
    其設於被告銀行之戶頭係借給林佳慶使用，提款卡均由原告
    丙○○保管，民國（下同）93年4月26日原告丙○○發覺其
    自己及丁○○之提款卡可能係遺失或被竊尋找不著，故分別
    以電話00-00000000撥打被告客戶服務專線0000000000辦理
    電話掛失，並以台中國光路郵局第17支局第500號及第501號
    存證信函向被告書面掛失，詎被告得知原告已要求掛失提款
    卡後，未盡善良管理人之注意義務停止原告二人前揭帳戶提
    款功能，致原告提款卡遭人不法取得後持以盜領帳戶內存款
    ，其等帳戶合計被盜領新台幣（下同）980,000元（原告丙
    ○○帳戶遭提領580,000元，另丁○○帳戶遭提領400,000元
    ），原告事後得知被告未盡其善良管理人之注意義務致原告
    存款遭人盜領，被告顯有過失，被告迄未處理，爰依債務不
    履行及侵權行為之法律關係提起本訴訟。侵權行為是主張被
    告侵害原告對被告的消費寄託債權，被告的過失在於未依原
    告止付要求進行止付。並聲明：（一）被告應給付原告丙○
    ○580,000元及自起訴狀繕本送達之翌日起至清償日止按年
    息5％計算之利息。（二）被告應給付原告丁○○400,000元
    及自起訴狀繕本送達之翌日起至清償日止按年息5％計算之
    利息。（三）願供擔保，請准予宣告假執行。
二、被告則以：
（一）原告二人分別於93年2月、3月間，於被告所屬各分支機構
      共開立五帳戶（原告丙○○：0000-00-0000000- 0；
      0000-00-0000000-0；0000-00-0000000-0；原告丁○○
      0000-00-000000 0-0；0000-00-0000000-0），惟至93年4
      月26日9時原告等二人交由台中國光路郵局 (第十七支局)
      寄發存證信函，於存證信函內稱：原告二人持有被告之信
      用卡、現金卡、金融卡、支票本與各類金融商品欲全部掛
      失，及辦理申請補發，並請將補發之卡片、密碼等，依指
      示以掛號郵件寄至台中郵政2869號信箱等語，前揭存證信
      函於同日下午六時左右收執，經被告收執後查詢原告等二
      人與被告所屬分支機構間之交易僅有「存款」往來，並持
      有「金融卡」，被告旋核對是否為原告等二人所為欲通知
      「金融卡掛失」，發現存證信函寄件人之「印章」及「親
      筆簽名」，均與原告等二人留存於被告所屬各分支機構之
      開戶「印鑑」明顯不符，被告嗣與原告等二人以電話連繫
      ，惟均無法取得連繫，故被告基於前揭存證信函係以「非
      依約定原留印鑑」所為之金融卡掛失通知及申請，暫無法
      接受處理，惟原告等二人之前揭帳戶於同年4月26日上午
      10 時15分至20分間分別存入980,000元整，復於93年4月
      27日凌晨零時至3時間，透過自動櫃員機領取計980,000整
      。按原告等二人與被告之存款約定中，金融卡掛失約定及
      效果為：（存款總約定書第七、八條）（1）立約人與貴
      行各該項存款帳戶之一切往來，均以立約人各該印鑑卡所
      示之原留印鑑為憑（金融卡掛失亦包括在內），立約人之
      存摺.. 金融卡.. 應自行妥慎保管及保密，如有遺失、滅
      失或被竊情事，立約人應通知貴行並申請辦理掛失手續，
      立約人最遲應於次一營業日至貴行完成書面掛失手續，逾
      期未辦理者，貴行得取消原掛失之效力。（2）臨櫃完成
      書面掛失或係以貴行電話理財、網路銀行……等須輸入密
      碼之各服務系統辦理金融卡掛失者。（3 ）立約人向貴行
      辦妥正式掛失前款項已遭他人冒領者，如所提示之…. 金
      融卡或其他約定往來憑證等無誤，貴行前開付款行為對立
      約人仍生清償效力。依原告於訴狀指稱於93年4月26日以
      電話告知被告及要求掛失乙節，經查，被告當日並未接獲
      原告等二人之電話掛失金融卡，而原告所指稱之時間為何
      ？通話時間多久？內容又為何？是否有證明？又原告等二
      人於金融卡遺失、滅失或被竊情事，以「臨櫃完成書面掛
      失」或以「貴行電話理財等各服務須輸入密碼」後，均可
      得達到金融卡掛失之目的，且辦理金融卡掛失均須確認是
      否為存戶本人申請，於符合存戶本人密碼或臨櫃確認存戶
      本人申請時，方得辦理金融卡掛失；查本件原告等二人並
      非以前揭方式辦理金融卡掛失，而係另以存證信函通知方
      式辦理，縱使原告等二人以存證信函書面通知，惟仍須符
      合前揭（1）「立約人與貴行各項存款帳戶之往來，均以
      立約人各該印鑑卡所示之原留印鑑為憑」之約定，故原告
      等二人須以載有其等於被告印鑑卡上原留印鑑之存證信函
      ，始得證明確為原告等二人所為，倘未依約定以載有「原
      留印鑑」之書面通知及申請，除無法證明確係由原告等二
      人所為外，擅自受理金融卡掛失時，即與原告等二人與被
      告間約定不符，故被告自無受理之依據。被告並未受理原
      告等二人以存證信函掛失金融卡，係因與約定不符外，亦
      無法證明存證信函及其內之指示，是否真正為原告等二人
      所為，因此倘金融卡遺失後被盜領存款，肇因於原告等二
      人未依約定妥慎保管金融卡及密碼所致，復又未依約定辦
      理金融卡掛失，而被告對於憑金融卡及密碼而提領款項之
      債權準占有人為付款時，仍對原告等二人生清償效果。退
      步言，原告丁○○之金融卡，本依約定即應由其妥慎保管
      ，縱使原告丁○○將金融卡交付另一原告丙○○使用，如
      有遺失、滅失或被竊情事，仍應依前揭由存戶本人為之，
      惟從兩份存證信函寄件人「簽名筆跡」及「印章」觀之，
      顯為同一人所為，亦不符合原告丁○○與被告間約定，因
      此帳款遭他人領取，被告亦無庸負責。前揭被告所為係按
      原告等二人與被告間之約定辦理，且已盡善良管理人之注
      意義務，並無原告等二人指稱債務不履行及侵權行為之情
      形，更無須對原告等二人負賠償之責至明。
（二）縱使原告等二人未申請電話理財服務，而被告仍設有免付
      費二十四小時全天後掛失服務專線供客戶掛失，原告等二
      人亦可至被告台中地區各分支機構臨櫃書面辦理金融卡掛
      失，依金融卡遺失或被竊時，至為情急之下，無不想儘速
      完成通知被告及辦理掛失金融卡，而本案原告等二人均捨
      棄最便利之電話通知及向被告分支機構臨櫃書面辦理，竟
      選擇速度慢、且向被告台北地區營業單位以存證信函通知
      且以不符合原告等二人與被告間約定方式辦理，與常理違
      背，實有疑義。況原告等二人辦理以存證信函寄交後，即
      有一人持存款計980,000元整至被告民權分行存入原告等
      二人帳戶，並於被告接獲存證信函之翌日凌晨，即遭他人
      領取。嗣後原告丙○○於93年5月10日曾至被告台中分行
      稱，其遭人指控於同年4月26日曾撥恐嚇電話威脅他人，
      要求本行調出其4月26日撥至本行之電話紀錄，證明其是
      與本行聯絡，並非撥電話恐嚇他人，惟其本人來行卻對於
      其金融卡掛失及遭盜領情事隻字未提，更與常理違背，原
      告二人應無遺失或被竊該五張金融卡之情事，故無向警察
      機關為掛失金融卡報案。
（三）原告稱業以撥打電話及寄發存證信函之方式辦理掛失，惟
      查於前揭同年月日以電話00-00000000撥打被告客戶服務
      線0000000000之通聯紀錄有七筆，其中五筆時間（08 時
      20分41秒/08時25分24秒/09時06分27秒/09時06分43秒/09
      時06分58秒）均在系爭存款存入時間10時20分前，另筆時
      間14時45分34秒因電話通聯時間僅有6秒，因此，剩餘乙
      通通聯時間為14時45分53秒且撥打時間有542秒，然經被
      告再三查閱調取本行當日電話錄音紀錄及當時前後20分鐘
      之電話紀錄檔案，並未有如原告主張以電話00-00000000
      撥打至被告客戶服務專線0000000000之電話錄音記錄，被
      告除查無任何原告渠等之掛失金融卡之電話錄音紀錄外，
      甚至連一般電話錄音紀錄亦無所獲，原告渠等倘主張其該
      通電話（14時45分53秒）即為辦理金融卡掛失之電話，應
      就該等內容再為舉證。且原告丙○○於同年5月10日電話
      錄音譯文中亦自承忘記93年4月26日（14時45分53秒）由
      00-00000000撥打被告台新服務專線是否有接聽到服務專
      員，綜前所述，原告渠等縱有中華電信之通聯紀錄時間存
      在，但其撥打中華電信電話通聯紀錄時間與其電話辦理金
      融卡掛失內容間，非有相當因果關係等語資為抗辯。並聲
      明：（一）原告之訴及其假執行之聲請駁回。（二）如受
      不利判決，請准供擔保免為假執行。
三、不爭執之事實：
（一）原告二人分別於93年2月、3月間，於被告所屬各分支機構
      共開立五帳戶，原告丙○○之帳戶為：0000-00-0000000-
      0；0000-00-0000000-0；0000-00-0000000-0，原告丁○
      ○之帳戶為0000-00-000000 0-0；0000-00-0000000-0。
（二）於93年4月26日原告自台中國光路郵局 (第十七支局)寄發
      存證信函二份予被告。
四、得心證之理由：按當事人主張有利於己之事實者，就其事實
    有舉證之責任，民事訴訟法第277條前段定有明文。玆依二
    造之主張陳述，論斷如下：
（一）原告主張其於93年4月26日自台中國光路郵局寄發第501號
      及第500號存證信函予被告，固據其提出存證信函二份及
      掛號郵件收件回執（下稱系爭存證信函，見本院卷一第6
      頁至第9頁）為憑，並為被告所不爭執。原告主張其以系
      爭存證信函向被告辦理掛失手續，被告則辯稱系爭存證信
      函之簽名蓋印與原留印鑑不符，不生效力等語，經查：依
      二造所不爭執之被告存款業務總約定書第七條約定：立約
      人與貴行各該存款帳戶之一切往來，除利用各種電子設備
      交易或約定轉帳扣繳外，均以立約人各該印鑑卡所示之原
      留印鑑為憑，但關於原留印鑑及立約簽章之變更，或本約
      定書另有約定者，仍須憑該原立約簽章為之，若原立約簽
      章經變更者，則以該變更後之立約簽章為之（見本院卷一
      第49頁），被告辯稱原告所寄送之系爭存證信函上之簽名
      印章與原告二人留存於被告處之印鑑並不相符，並檢呈原
      告留存於被告處之印鑑卡影本（見本院卷一第39頁至第43
      頁）及開戶業務申請書影本（見本院卷一第50頁至第59頁
      ），經核，經本院比對結果，原告寄送之存證信函其上之
      丙○○、丁○○之簽名、蓋印，以肉眼觀察即可看出與原
      告留存於被告處之印鑑卡及開戶申請書之簽名、印鑑不符
      。則依二造前開存款業務總約定書第七條之約定，原告與
      被告關於存款帳戶之一切往來，除利用各種電子設備交易
      或約定轉帳扣繳外，均以原告各該印鑑卡所示之原留印鑑
      為憑，原告寄送掛失通知之存證信函既非以原留印鑑為憑
      ，被告辯稱其無法確定為原告所為之通知，對其不生效力
      ，自屬可採。次查，證人即被告總行營業部櫃檯服務人員
      賴汶沂證稱：伊有看過原證一、二（按即原告之二份存證
      信函），伊於93年4月26日5點多銀行櫃檯業務結束後有接
      到存證信函，收到後先核對印鑑，核對結果不符合，再核
      對開戶時親自簽名的字樣，發現也不符合，伊就請示主管
      ，主管表示要跟客戶聯絡，由伊本人直接負責跟客戶聯絡
      ，電話04那隻暫停使用，一支手機沒有人接，另一支是04
      開頭的也沒有人接，當天沒有通知到，陸續幾天都有繼續
      聯絡一直都把不通，過了五、六天打一支手機有通，但不
      是原告本人接的，是助理接的，原告在開會，我們有跟他
      說無法掛失的原因請他轉告原告等語（見本院卷一第287
      頁），足認被告於收受系爭存證信函後並有積極聯絡原告
      確認之行為；原告以存證信函之掛失止付通知依二造之約
      定對被告既不生效力，且被告亦有積極聯絡原告查證，則
      原告主張被告未盡善良管理人之注意義務，自不足採。
（二）次查，原告主張於93年4月26日有以00-00000000電話撥打
      被告客戶服務專線0000000000一節，固有中華電信股份有
      限公司南台中營運處查詢電話通話紀錄函復單在卷可憑（
      下稱中華電信公司通話紀錄函復單，見本院卷二第155頁
      至157頁）。原告主張其以上開電話向被告辦理金融卡掛
      失，此為被告所否認，經查，上開通話紀錄函復單僅有93
      年4月26日電話00-00000000與電話0000000000通聯之時間
      及秒數，至於通話內容及通話人付之闕如，是上開通聯紀
      錄僅能證明上開二支電話有通話之紀錄，尚無法證明原告
      確有於上開通話中向被告辦理掛失手續。玆應進一步審究
      者，原告主張渠等二人持有之被告所發之金融卡於93年4
      月26日發生遺失或被竊，亦為被告所否認（見本院卷第
      178頁）。經查：原告主張渠等二人金融卡遺失或竊盜，
      僅據其提出系爭存證信函二份及主張有打電話與被告之情
      事，惟查，前開存證信函僅是原告單方之陳述，至遺失或
      被竊事實之發生，仍須由原告舉證證明，存證信函之證明
      力，僅足以證明原告有此通知行為，但無法證明其所通知
      之內容為真正；縱原告之帳戶之存款於嗣後遭人提領，僅
      能證明原告帳戶嗣後有人提領，仍難證明原告主張之金融
      卡遺失或竊盜為真正；參以原告丙○○自承：「4月26日
      我是將近中午的時候發現東西掉了，我有打電話去000000
      00000，我跟服務員說我五張金融卡掉了，我要掛失，丁
      ○○也有跟服務人員說，服務人員後來說會立即掛失，補
      發新卡要到銀行辦理，他沒有跟我說一日內要到銀行去辦
      理書面的掛失，我發存證信函的原因，是因為這樣才有憑
      據，我隔天或後天發現帳戶的錢被領走，後來我去列印帳
      簿才發現，我在列印帳簿之前有去銀行的服務台，他跟我
      說放心，已經完成掛失。掉卡之後一兩天，我列印帳簿才
      發現被人家盜領，之後我就有去跟銀行聯絡，我到現在為
      止都沒有去報警。五張金融卡的密碼都一樣，都設我的生
      日，身分證影本也有掉」等語（見本院93年7月19日筆錄
      卷一第80頁），原告明知其帳戶內尚有存款，且存款數額
      非少，何以未立即向警方報案？而於遭盜領後，何以仍未
      向警報案追查盜領之人？是原告主張渠等帳戶內之款項遭
      盜領，亦有疑義；此外原告復未提出其他積極證據足資証
      明確有原告主張之金融卡遺失或被竊而存款遭盜領之情事
      發生，尚難僅憑原告所提之前開存證信函及電話通知認竊
      盜或遺失之情事已發生，原告主張渠等金融卡遺失或遭竊
      一節，尚未能證明為真正，則原告是否有損失產生，亦有
      疑義，原告請求被告賠償其損害，自屬無據。
（三）又按，因故意或過失不法侵害他人之權利者，負損害賠償
      責任。故意以背於善良風俗之方法，加損害於他人者亦同
      ，民法第184條第1項定有明文。次按債權係特定人間請求
      給付之法律關係，其本身並不具備社會公開性，是以債權
      之侵害限於加害人必須「故意」以背於善良風俗之方法加
      損害於他人，即主觀上加害人應明知並有意使被害人之債
      權存續及效力受到其行為之影響始能構成侵害債權。原告
      主張被告侵害原告對被告的消費寄託債權，被告的過失在
      於未依原告止付要求進行止付云云，惟查，本件係因原告
      自稱渠等金融卡遺失或被竊，顯屬突發事故，縱被告未能
      及時處理，亦難認被告於事發當時有加損害於原告債權之
      故意，此外，原告亦未舉出其他證據證明被告有不法侵害
      原告債權之故意。至債權之侵害限於加害人必須「故意」
      以背於善良風俗之方法加損害於他人，已如前述，原告主
      張被告過失侵害其債權云云，亦與前揭說明，債權之侵害
      限於加害人必須「故意」以背於善良風俗之方法為之之要
      件不符。
（三）綜上所述，原告所寄發之系爭存證信函依約尚不能對被告
      發生效力，且原告不能證明渠等金融卡確係遺失或遭竊，
      從而，原告本於消費寄託之契約關係及侵權行為，請求被
      告給付原告丙○○580,000元，給付原告丁○○400,000元
      及其遲延利息，均乏所據，不應准許。原告之訴既經駁回
      ，其假執行之聲請，亦失所附麗，併予駁回。
四、本件事證已臻明確，兩造其餘攻擊防禦方法與本件判決結果
    不生影響，爰不予一一論列。
五、據上論結：本件原告之訴為無理由。依民事訴訟法第78條，
    判決如主文。
中　　華　　民　　國　　94　　年　　8 　　月　　18　　日
                  民事第二庭  法  官  吳淑惠
以上正本係照原本作成。
如對本判決上訴，須於判決送達後20日內向本院提出上訴狀
中　　華　　民　　國　　94　　年　　8 　　月　　19　　日
                              書記官  蔡凱如
